臺灣屏東地方法院刑事判決　　　　　　　　　　　　　九十一年度訴字第二七一號
　　公　訴　人　臺灣屏東地方法院檢察署檢察官
　　被　　　告　丁○○
右列被告因違反漁業法案件，經檢察官提起公訴（九十一年度偵字第二二九號、第一
０六七號），本院判決如左：
    主  文
丁○○共同連續違反採捕水產動物不得使用電氣方法之規定，處拘役拾日，如易科
罰金，以佰元折算壹日。扣案之漁網貳件、電纜線貳條、夾式開關貳座，及漁獲物
共貳拾公斤變得之新台幣壹仟陸佰陸拾玖元，暨漁獲物共貳拾捌公斤變得之新台幣
壹仟壹佰陸拾元均沒收之。
    事  實
一、丁○○係停泊於東港外海「源泓號」大陸漁工船上之大陸籍船員，以每日新臺幣
    （下同）六百元之代價受僱於丙○○（已判決確定）擔任船長之「勝宏祈號」漁
    船（統一編號ＣＴ三─二六八八號）。其於九十年十二月二十六日下午八時二十
    分許與同受僱之大陸籍船員戊○○、越南籍RAN VAN PHUONG等三人，由船長丙○○駕駛前開漁船自鹽埔漁港安檢站一同出海，共同基於概括犯意聯絡，未經主管
    機關許可，以丙○○所有供電氣捕魚蝦用之夾式開關、電纜線及網具等電魚設備
    為工具，由丁○○負責放網、收網，戊○○及RAN VAN PHUONG則負責下網之工作
    ，陸續下網多次共同採捕魚、蝦。嗣於同年月二十七日下午十一時五十五分許，
    在屏東縣枋山外海一‧五浬（即北緯二十二度、東經一百二十度三十八分）處，
    再以上開電漁設備採捕魚類時，為行政院海岸巡防署海洋巡防總局第十四（恆春
    ）海巡隊員警實施臨檢而當場查獲，並扣得上開供電氣捕魚蝦用之夾式開關一座
    、電纜線一條、漁網一件，及捕獲之蝦、花枝、什魚等魚類共計二十三公斤（該
    魚蝦部分經變賣所得為一千六百六十九元）。
二、丁○○另以每月五千元之代價受僱於乙○○（已判決確定）擔任船長之「明豐勝
    十六號」漁船（統一編號ＣＴ一─四０二五號）。其承前之概括犯意，與乙○○
    另共同基於犯意聯絡，二人於九十一年二月十五日下午一時五十分許，由船長乙○○駕駛上開漁船自鹽埔漁港安檢站出海，未經主管機關許可，以乙○○所有供
    電氣捕魚蝦用之夾式開關、電纜線及網具等電魚設備為工具，採捕魚、蝦多次。
    嗣自同年月十六日凌晨三時許，在屏東縣枋寮外海七浬（東經一百二十度三十分
    、北緯二十二度十四分）處，再次以上開電漁設備採捕魚蝦時，為行政院海岸巡
    防署海洋巡防總局第十四（恆春）海巡隊員警實施臨檢而當場查獲，並扣得上開
    供電氣捕魚蝦用之夾式開關一座，電纜線一條、漁網一件，及所捕獲之蝦子、雜
    魚等共計二十八公斤（該漁蝦部分經變賣所得為一千一百六十元）。
三、案經行政院海岸巡防署海洋巡防總局第十四（恆春）海巡隊分別報請臺灣屏東地
    方法院檢察署檢察官偵查起訴。
    理  由
一、被告丁○○未於審理期日到場，就犯罪事實一部分，其於該次之偵查時供承漁網
    上綁有電纜線，但不知道是否有放電，我想應該有放電，我是第一次從事近海捕
    魚，是否放電是由船長丙○○控制（見九十一年偵字第二二九號偵查卷第六頁）
    等語，衡情，被告既知該漁網上有電纜線且有放電，雖未親自控制放電行為，亦
    不影響其犯行，其所辯不足採信。又就犯罪事實二部分，其於該次之警訊及偵查
    中均承坦不諱，均核與共同被告丙○○、乙○○二人（此二人均判決確定）於警
    詢、偵查及本院審理時之供述，及共同被告戊○○及甲○○○ VAN PHUONG（經合法
    傳喚未到）於警詢及解送檢方時之供述情節大致相符，此外，尚有「勝宏祈號」
    漁船之行政院農業委員會漁業執照、機漁船（含船員）進出港檢查表、執行臨檢
    紀錄表、九十年十二月二十八日拍賣計算清單、查獲照片十二幀，及「明豐勝十
    六號」漁船之屏東縣政府漁業執照、機漁船（含船員）進出港檢查表、檢查紀錄
    表、九十一年二月十六日交易漁貨計算單、查獲照片六幀等在卷可稽，且有分別
    扣案之共同被告丙○○所有供電氣捕魚蝦用之夾式開關一座、電纜線一條、漁網
    一件、所捕獲之魚蝦類計二十三公斤經變賣所得一千六百六十九元，及共同被告
    乙○○所有供電氣捕魚蝦用之夾式開關一座，電纜線一條、漁網一件、所捕獲之
    魚蝦等計二十八公斤經變賣所得一千一百六十元等足憑，本件事證已臻明確，被
    告犯行洵堪認定，應依法論科。
二、按採捕水產動物，非經主管機關許可，不得以電氣為之，漁業法第四十八條第一
    項第三款定有明文，被告丁○○竟違反上開規定，以電氣採捕水產動物，核其所
    為係犯同法第六十條第一項之非法採捕罪。被告丁○○與丙○○（已判決確定）
    、戊○○、甲○○○ VAN PHUONG，及被告丁○○與乙○○（已判決確定）分別就前
    揭犯罪事實一及犯罪事實二之犯行，有犯意聯絡及行為分擔，均為共同正犯。被
    告二次行為，時間緊接，所犯構成要件相同，顯係出於概括犯意反覆為之，為連
    續犯，應依刑法第五十六條之規定論以一罪，並加重其刑。爰審酌被告犯罪動機
    、目的、手段，及其以電氣非法採捕水產動物，危害自然生態環境及我國之漁業
    資源影響甚鉅，本應從重量刑，惟念其素行尚佳，受僱於人、犯罪所得非屬己之
    用，所生危害非鉅，犯罪後坦承部分犯行，犯後態度尚佳等一切情狀，量處如主
    文所示之刑，並諭知易科罰金之折算標準，以資懲儆。
三、扣案之漁網二件、電纜線二條、夾式開關二座，應依漁業法第六十八條之規定宣
    告沒收。另新台幣一千六百六十九元及新台幣一千一百六十元，均係漁獲物拍賣
    變價所得，亦應依同條規定併予宣告沒收之。
四、按法院認為應科拘役、罰金或應諭知免刑或無罪之案件，被告經合法傳喚無正當
    理由不到庭者，得不待其陳述逕行判決，刑事訴訟法第三百零六條定有明文。被
    告經合法傳喚，無正當理由不到庭，爰依上開規定不待其陳述，逕行判決。
據上論斷，應依刑事訴訟法第二百九十九條第一項前段、第三百零六條，漁業法第六
十條第一項、第六十八條，刑法第十一條前段、第二十八條、第五十六條、第四十一
條第一項，罰金罰鍰提高標準條例第二條，判決如主文。
本案經檢察官郭俊男到庭執行職務
中      華      民      國      九十一    年      十一    月     七     日
                                        臺灣屏東地方法院刑事第三庭
                                            審判長法  官  蔡國卿
                                                  法  官  洪乙心
                                                  法  官  李淑惠
右正本證明與原本無異。
如不服本判決應於收受本判決送達後十日內向本院提出上訴書狀，其未敘述上訴理由
者，並得於提起上訴後十日內向本院補提理由書狀（均須按他造當事人之人數附繕本
 ）「切勿逕送上級法院」
                                          書記官          魏慧夷
中    華    民    國     九十一      年      十一      月       七      日
附錄論罪法條
漁業法第六十條
 (罰則 (一) )
違反第四十八條第一項各款規定之一者，處五年以下有期徒刑、拘役或併科新台幣十
五萬元以下罰金。
違反主管機關依第四十四條第一款、第二款所為之公告事項者，處三年以下有期徒刑
、拘役或科或併科新台幣十五萬元以下罰金。
